臺灣臺北地方法院民事判決　八十九年度訴字第二三七一號
　　原　　　告　未○○
　　　　　　　　辰○○
　　　　　　　　癸○○
　　　　　　　　黃○○
　　　　　　　　丁○○
　　　　　　　　庚○○
　　　　　　　　Ｉ○○
　　　　　　　　宇○○
　　　　　　　　乙○○
　　　　　　　　己○○
　　　　　　　　丙○○
　　共　　　同
　　訴訟代理人　徐南城律師
　　被　　　告　世新大學
　　法定代理人　甲○○
　　訴訟代理人　劉錦綸律師
　　參　加　人　午○○
　　　　　　　　地○○
　　　　　　　　Ｆ○○
　　　　　　　　Ｂ○○
　　　　　　　　Ａ○○
　　　　　　　　宙○○
　　　　　　　　巳○○
　　　　　　　　戊○○
　　　　　　　　戌○○
　　　　　　　　丑○○
　　　　　　　　亥○○
　　　　　　　　子○○
　　　　　　　　天○○
　　　　　　　　Ｈ○○
　　　　　　　　玄○○
　　　　　　　　辛○○
　　　　　　　　寅○○
　　　　　　　　Ｇ○○
　　　　　　　　Ｃ○○
　　　　　　　　卯○○
　　　　　　　　Ｄ○○
　　　　　　　　酉○○
　　　　　　　　Ｅ○○
　　　　　　　　申○○
　　　　　　　　壬○○
　　共　　　同
　　訴訟代理人　江淑卿律師
右當事人間請求返還不當得利事件，本院判決如左：
    主　　文
原告之訴及假執行之聲請均駁回。
訴訟費用由原告負擔。
    事　　實
甲、原告方面：
一、聲明：被告應給付原告新台幣（下同）四百九十萬七千七百八十七元，並自訴狀
    繕本送達翌日起至清償日止按年息百分之五計付利息，又自八十九年四月一日起
    至返還土地之日止按月給付原告四萬九千八百五十一元。並陳明願供擔保請准宣
    告假執行。
二、陳述：
    （一）坐落台北市○○區○○段溝子口小段一九五─四地號土地（光復後分割出
          一九五─一七地號）（重測後台北市○○區○○段四小段九七三、九七四
          地號土地，下稱系爭土地），日據時期為高得、高烶王（繼承人高樹）、
          高獅、高良水等所有之土地，於日據時期大正四年（即民國四年）八月向
          日本政府辦理保存登記，並登記為祭祀公業高五合，管理人為高獅。雖此
          二筆土地之日據時期土地登記簿謄本已佚，尚存台帳（台帳記載四年一月
          八日地方林野調查委員會查定，所指四年即大正四年，日本政府所作之土
          地調查，調查完畢，在大正八年四月才由所有人辦理保存登記），所採用
          祭祀公業高五合名義係沿襲清同治甲子三年十月之分管約定字之公號，其
          目的係紀念先祖五大房來台墾耕成功，而非為某先祖之名諱，即至大正十
          年五月十七日又由高獅向台灣總督購入台北市○○區○○段溝子口小段三
          二三、三二三─一地號土地（重測後為台北市○○區○○段四小段一０七
          二、一０七四地號土地），有當時之指令第八七七一、八七六九號，此二
          筆土地於大正十一年七月三日登記為祭祀公業高五合管理人高獅所有，由
          以上資料證明系爭公業為高得、高良水、高烶王、高獅設立以其後人為祭
          祀公業高五合之派下權人，原告即為上開設立人之後人，故上開祭產為原
          告等公同共有。
    （二）上開祭產中之九七三、九七四地號土地由被告自七十五年起無權占有，於
          八十五年一月十七日被告（改制前為世界新聞傳播學院）以八十五年一月
          十七日世新（八五）總字第００四七號函通知高五合都市農地管理人高錦
          隆之繼承人高宏先生辦理所謂之土地續租換約事宜，原告始知祭產遭被告
          無權占有，且有高錦隆以高五合都市農地管理人身分與被告訂立租賃契約
          ，被告並曾向台北市政府申請合併使用土地，經台北市政府召開數次協調
          會，原告獲悉上情於八十五年九月九日委請律師通知被告，請求將上開無
          權占有之土地返還，並明白指出無租賃關係，租約無效，不生效力，被告
          曾於八十五年十月一日委請律師函主張提存租金，並要求續約，原告仍去
          函否認租賃，並要求提出已付租金之收據，未見理睬，原告又於八十六年
          一月十七日、八十七年五月十三日、八十八年二月十二日、八十九年三月
          六日去函請求返還無權占有之土地，此間被告雖曾提存所謂之租金，但查
          兩造間並無租賃關係，被告提存之租金不生清償效力。而被告無權占有原
          告共有之土地，獲得利益，原告受到損害，自應給付於相當租金之損害，
          系爭土地自民國七十五年至八十九年間公告地價每平方公尺五十四元至五
          千六百元，被告應給付原告之不當得利共四百九十萬七千七百八十七元，
          又自八十九年四月起至返還之日止按月給付原告四萬九千八百五十一元。
          爰依不當得利之法律關係，請求被告給付之。
    （三）對被告抗辯後之陳述：
          １．原告主張之祭祀公業高五合據目前之資料有由高炳乾、庚○○、高銘
              芳、高耀爵、高錦江於五十一年八月卅一日向台北縣景美鎮公所申請
              核備（核備文號北景進民字第五八九二號）案（（下稱「甲高五
              合祭祀公業」））與本公業（下稱「乙高五合祭祀公業」）其管理人
              、祭產、沿革皆不相同，並非相同之公業，本公業並非五十一年八月
              卅一日核備之公業所漏列。
          ２．查本公業（即乙高五合祭祀公業）祭產三二三、三二三─一地號土地
              係於大正十年五月十七日由高獅向台灣總督購入，一九五─四地號土
              地則於大正四年八月辦理保存登記，登記管理人高獅，又五十一年八
              月核備之祭祀公業高五合即「甲高五合祭祀公業」，其祭產於日據時
              期大正十一年六月八日即登記管理人高墀樹、高煖、高蔭、高秀線、
              高天賞（係向日本總督府購入），其中登記管理人高烶王部分係在大
              正一年十一月廿九日完成登記，如本公業之祭產係屬該公業所有，則
              大正十年購入三二三、三二三─一地號土地應以高墀樹等五人名義購
              買登記，或大正十一年購入八一─一地號等時應登記高獅名義購買及
              登記，前後相差一年卻未如此做，足證當時已認為各別之公業，而各
              別購買各別登記，又高獅生於清咸豐十一年，亡於昭和八年，高墀樹
              生於明治廿三年，亡於民國十一年，高煖生於萬延元年，亡於民國十
              五年，高蔭生於明治二年，亡於民國十二年，高秀線生於民前卅六年
              ，亡於民國三十八年，高天賞生於天保十三年，亡於民國十九年，高
              烶王生於咸豐八年，亡於大正二年，足見皆為同時期之人，其等互相
              認識，則對於公業及祭產之歸屬非常清楚，豈容後人隨意臆測。再查
              甲案公業係由高鐘波、高鐘注、高鐘迅、高鐘解、高鐘裕五人設立，
              而取名高五合，以此五房子孫為派下員，日據時期推選高墀樹（即高
              樹）（第三房）、高煖（第五房）、高蔭（第四房）、高秀線（第一
              房）、高天賞（第二房）為管理人，在民國五十一年八月十五日申請
              管理人變更登記，所選管理人亦依五房各選一人高炳乾（第一房），
              黃○○（第二房）、庚○○（第三房）、高耀爵（第四房）、高錦江
              （第五房），按五房選出，則乙公業只由高獅為管理人，並非五房共
              推，亦未代表五房，兩者顯不相同，完全不可能有所謂漏列。
          ３．(1)高五合之名稱目前史科可考者，僅有癸○○持有之祖先所留下清同
                治甲子三年（西元一八六四年）十月之「阿泉坑與派居等分約」記
                載「立分管約字人高五合、高派居、高禮記等有仝承父與堅、坪等
                立約鬮分五合、派居、禮記等應合管：：：將此鬮分份下應得之山
                及田高低品搭肥瘦相配踏作貳股半派居得一股、禮記得一股、五合
                得半股：：：仝立分管合約字一樣二紙派居收執一紙，禮記、五合
                共收執一紙，永久為炤：：：五合：：：永付五合公掌管聲明炤」
                「一批明與鍾坪等分管約字一紙係長記收貯要用之日公同取出觀覽
                聲明炤」，又同時有阿泉坑與泰記分管合約字，其內容雖為長記、
                泰記與派居就財產之分管約定，但其內容亦記載「一批明五合公半
                股之山及田：：：應開股份銀俱係長記支出登賬炳據此業時係長記
                執掌與泰記無干，日後五合等若有銀清還其業方歸五合公掌管聲明
                批炤」，故此二份合約字除證明高五合在清同治甲子年間已存在，
                迄今已一三八年，事實上高五合可能在更早即已存在，只是無史料
                ，由此分管約字敘明高五合為五合公，其與禮記、派居、泰記、長
                記皆為當時存在之公號，又高五合之產業係由長記支出，其權利應
                歸長記，除非高五合本身自行還款，其土地產業才歸高五合，其二
                證明高五合實際之財產係位於「五合拈得中截山及田壹所東至崙脊
                分水為界西至大坑為界南至培炎公風水右邊透崙脊分水及　前崁頂
                橫透小中崙脊分水併橫路腳至大忠崙脊分水各為界北上下各至小坑
                為界」，此土地位置在阿泉坑，即今之阿泉坑八一─一、八二─七
                、八二─八、八二─九、一一六─十、一七八─一一地號土地，此
                祀產之管理人在日據時期為高墀樹、高煖、高蔭、高秀線、高天賞
                五人，有關地名及風水墳墓目前尚在，足證當時之土地位置與目前
                之土地位置相符，至於阿泉坑段一七八─一一、一六三、一六四、
                一六五、一六六地號土地管理人高烶王應為另一祭祀公業高五合之
                祀產，按一六三、一六四、一六五、一六六地號土地係於日據時期
                大正元年十一月廿九日取得，登記之管理人為高烶王，大正元年為
                民國元年，與同治三年相差四十七年，故高烶王為管理人取得之祀
                產，應與同治三年取得之祀產無關連性，高烶王為管理人之祭祀公
                業高五合，與同治年間之五合公即祭祀公業高五合非同一公業，五
                十一年八月十五日申請核備時原有土地、建物、管理人變更登記申
                請書所列之祭產為七八─六、八一─一、八二─七、八二─八、八
                二─九、一一六─十、一七八─一一地號土地，原管理人高墀樹、
                高煖、高蔭、高秀線、高天賞，但又另份派下全員證明申請書在上
                開五管理人外另加上高烶王，祭產則加填一六三、一六四、一六五
                、一六六地號土地，加填部分係屬錯誤，但並未將系爭九七三、九
                七四、一０七二、一０七四地號土地管理人高獅列為祭產。
              (2)明治三十七年（西元一九０四年）小春月，高獅（即高烶獅）與高
                烶王（當時為高五美管理人，而高五美則為高標端之子）立分管約
                字其內容記載「獅先父佛兄弟六人於同治拾年二月間作六大房鬮
                分業產先父與五美同分得文山堡內湖庄土名溝仔口承買蘇家山場水
                田厝宅及山內植物等項又得內湖庄土名阿泉坑承高榮奎等山場一所
                ，內建茶寮茅屋一座況五美仝嗣：：：將兩所之山場厝宅配踏作兩
                份均分其田厝地一五美鬮分得溝仔口承黃永福契內第一參六番壹
                參八番田又第一五貳番池沼共業又得阿泉坑四份寮山場竹木茅屋壹
                座又第番建物敷地以上之業永歸五美管理人掌管批炤。一溝仔口承
                黃水源等契內田厝厝地等項獅元與五美對半共業因五美之子烶北在
                日將契據質借及抱養苗媳聘禮共借他人銀項參拾五大員茲公仝議妥
                將五美應得對半之業付獅劃一歸管即日獅備出盡根業價龍銀五拾大
                員交五美管理人收入以抵還烶北在日負欠之項及兩次立約需費批明
                炤。一承買黃永福等印契壹紙係交叔父高思恭收貯其上手契據係交
                望冬之先父烶貫收貯要用各聽便取閱批明炤」，此份分管約字提到
                高獅兄弟六人於同治十年二月間作六大房鬮分約字，此份鬮分約字
                原告未持有，又所謂該兄弟六人為高標啟、高標清、高標兒、高標
                封（即佛）、高標端、高標行（即高玉貌亦即高思恭），分管約
                字記載五美與高獅共業之房地係高五美之子高烶北生前將契據質借
                三十五大員，而將該產業交給高獅管理，由高獅提出五十大員交給
                高烶王抵還，又承買黃永福土地之契據則交給高烶貫保管，按高烶
                貫即高良水為原告癸○○之父，又在明治三十七年十月初九日由高
                獅所立之胎借銀字據記載「即日仝中親收足訖三面議定每員銀每年
                貼納銀主利息銀壹角五點行年湊共應利息銀四圓五角每年限四月間
                交納其胎借不拘期限要還之日其利息銀若干照月計算連母銀清還贖
                回胎借字據各不得刁難此係二比甘愿各無反悔：：：今欲有憑立胎
                借銀字壹紙并繳獅與五美分管約字壹紙又土地台帳謄本貳紙共四紙
                付執為炤」，此份借據載明高獅亦缺錢，而以前開分管約字及土地
                台帳另向他人借三十員，高獅既管理高五美之產業，該等產業係在
                溝子口即系爭土地一帶，而以高秀線等五人為管理人祭祀公業高五
                合之祭產係坐落同區○○段阿泉坑小段，不在同一位置，不能混淆
                不清，且由日據時期之土地登記簿謄本之記載高獅將其分管之土地
                分別向李水木、周爐等人典押質借，並將高五美分得之產業亦處分
                ，有關質借經由六大房其餘之三房後代高得、高良水、高烶王督促
                高獅，高獅遂以保管高五美之款項於大正十年五月十七日向台灣總
                督購入系爭土地，因高五美當時絕嗣，且未成立公業作祭祀之用，
                按日據時期大正十一年令第四０七號已明定在台灣不得新設立公
                業，在此之前日本政府已無意祭祀公業之新設，故高獅遂以舊有之
                祭祀公業高五合名義向台灣總督購入，並於大正十一年七月三日完
                成所有權移轉登記，此由日據時期土地登記簿謄本記事足以證明
                ，有關高獅以管理之高五美財產購置系爭土地乙事，係原告癸○○
                之父所告知，且分管約字、胎借銀字之正本皆由高獅交付癸○○之
                父高良水保管，又日據時期大正四年八月並由高得、高樹、高獅、
                高良水四人共有辦理業主保存登記，有業主權保存登記申請書為證
                ，前開文書皆記載文書之交付作為產權之保管或擔保之證明，是則
                該等文書既交付癸○○之父保管，即證明原告之父之告知為真實。
              (3)又按日據期間台灣總督於明治四十一年從事祭祀公業狀況之調查，
                及至大正十年六月辦理有關公業土地之調查及保存登記，並在大正
                十年召開第一屆台灣總督府評議會討論祭祀公業之存廢問題，最後
                結論即於大正十一年令第四０七號規定不許設立新祭祀公業，又
                高獅之祖父為高鍾迅（為三房）非同治三年時五合公之管理人，亦
                非長記之管理人，按長記為大房高鍾波，高獅等不可能以其私人之
                資金購置產業給原有之五合公（即同時由高秀線等五人為管理人已
                辦設立登記之祭祀公業之高五合），故高獅等以其私有資金購入之
                系爭土地保存登記祭祀公業高五合名義，高獅並以自己為管理，並
                非捐贈予以高秀線等五人為管理人之祭祀公業高五合，而是獨立之
                另一祭祀公業高五合，高秀線等五人為管理人之另一祭祀公業高五
                合之其他四房派下皆知此情形，此情由日據時期相傳至今，故高錦
                隆（係第五房房長，且曾任景美鎮長），利用之結拜兄弟高張先進
                擔任景美鎮長時辦理祭祀公業高五合之核備、管理人變更登記、派
                下員證明之核發，所列之祭產即不將系爭土地（祭祀公業高五合管
                理人高獅）列為祭產，即可證明。
乙、被告方面：
一、聲明：請求駁回原告之訴，如受不利之判決，願供擔保免為假執行。
二、陳述：
    （一）原告主張台北市○○區○○段四小段九七三及九七四地號土地，於日據時
          期登記為祭祀公業高五合管理人高獅所有，原告乃設立人高得、高良水、
          高烶生、高獅之後人，應即為祭祀公業高五合之派下權人云云。惟當事人
          主張有利於己之事實者，就其事實有舉證之責任，民事訴訟法第二百七十
          七條規定甚明。本件原告既主張渠等為祭祀公業高五合之派下權人，依法
          其派下員之身份應由行政機關出具調查證明書，再經法院公證處公證或認
          證（參見內政部五十七年九月三日台內民字第二八七五二二號函），否則
          他人無從確認。在原告無法證明其等確為當事人適格之情形下，其起訴即
          無理由。
    （二）按因不能確知孰為債權人而難為給付者，清償人得將其給付物為債權人提
          存而生清償之效力。本案原告中之癸○○、庚○○及宇○○曾委請徐南城
          律師致函被告，主張彼等為祭祀公業高五合之新任管理人，惟經被告數度
          函請檢具管理人資格證明文件前來受領租金，卻始終無法提出管理人之證
          明文件，被告只得依法提存，而生清償之效力。原告之租金債權既已消滅
          ，自不得再以被告不當得利為由，提起本件訴訟，因此原告之請求顯無理
          由。
    （三）另按租金之請求權因五年間不行使而消滅，(既)為民法第一百二十六條所
          明定，至於終止租約後之賠償與其他無租賃契約關係之賠償，名稱雖與租
          金異，然實質上仍為使用土地之代價，債權人應同樣按時收取，不因其契
          約終止或未成立而謂其時效之計算應有不同，最高法院著有四十九年台上
          字第一七三０號判例可稽。又按無法律上之原因而獲得相當於租金之利益
          ，致他人受損害時，如該他人之返還利益請求權已逾租金短期消滅時效之
          期間，對於相當於已罹消滅時效之租金之利益，不得依不當得利之法則，
          請求返還，此亦有最高法院六十五年度第五次民庭庭推總會議之決議可憑
          。本件縱使假設原告得請求被告返還不當得利，惟其計算租金之期間為民
          國七十五年至八十九年，依前揭判例要旨及民庭推總會議決議，原告就相
          當於已罹消滅時效之租金利益，暨不得依不當得利之法則請求返還，則該
          部分之請求亦顯無理由。
    理　　由
甲、程序方面：
    按就兩造之訴訟有法律上之利害關係之第三人，為輔助一造起見，得參加於該訴
    訟，所謂法律上之利關係者，即因兩造所受裁判之結果，而自己亦須受其影響之
    謂。查本件原告主張系爭之標的屬於另一現尚未登記之祭祀公業高五合（即「乙
    高五合祭祀公業」）所有，而參加人等為現已登記之祭祀公業高五合（即「甲高
    五合祭祀公業」）之派下員。故而若本院審理結果認定確有「乙高五合祭祀公業
    」之存在，且系爭不動產屬「乙高五合祭祀公業」派下所共有，被告應向該「乙
    高五合祭祀公業」之派下即原告給付使用土地之對價時，參加人等主張該等不動
    產應係「甲高五合祭祀公業」派下所共有，其法律上之權益自受影響，其等參加
    顯具有法律上之利害關係，應予准許。
乙、得心證之理由：
一、本件原告起訴主張其等為「乙高五合祭祀公業」之派下員，對系爭土地享有所有
    權，詎被告於七十五年起即無權占有系爭土地使用，雖被告稱有訂立租約云云，
    然而與被告訂立租約者，係高錦隆以高五合都市農地管理人之身份與被告訂立，
    高錦隆無權代表「乙高五合祭祀公業」訂立租約，兩造間自不具有租賃之法律關
    係，又被告無權使用系爭土地，享有相當於租金之不當得利，原告爰依不當得利
    之法律關係請求被告給付自七十五年至八十九年間之不當得利共四百九十萬七千
    七百八十七元，又自八十九年四月起至返還之日止按月給付原告四萬九千八百五
    十一元等語；被告則以原告無法舉證證明確有另一祭祀公業高五合之存在，且原
    告等之派下均已明備，符合當事人適格之要件，原告起訴為無理由，退言之，本
    案原告中之癸○○、庚○○及宇○○曾委請徐南城律師致函被告，主張彼等為祭
    祀公業高五合之新任管理人，惟經被告數度函請檢具管理人資格證明文件前來受
    領租金，卻始終無法提出管理人之證明文件，被告只得依法提存，而生清償之效
    力。原告之租金債權既已消滅，即無不當得利可言。再者原告就相當於已罹消滅
    時效之租金利益，暨不得依不當得利之法則請求返還，則該部分之請求亦已罹於
    時效顯無理由等語置辯。
二、按當事人主張有利於己之事實者，就其事實有舉證之責任，民事訴訟法第二百七
    十七條定有明文；又民事訴訟如係由原告主張權利者，應先由原告負舉證之責，
    若原告先不能舉證以證實自己主張之事實為真實，則被告就其抗辯事實即令不能
    舉證，或其所舉證尚有瑕疵，亦應駁回原告之請求。查本件原告係以其等為「乙
    高五合祭祀公業」之派下員，由於「乙高五合祭祀公業」雖推選出管理人癸○○
    、庚○○及宇○○然而因尚未能完成主管機關核備手續，系爭土地係屬「乙高五
    合祭祀公業」派下員公同共有，爰以「乙高五合祭祀公業」全體派下員為原告，
    請求被告給付相當於租金之不當得利損害金，被告與參加人則否認有「乙高五合
    祭祀公業」之存在。是本件首先須究明者，係原告主張於事實上確有「乙高五合
    祭祀公業」存在之事實，是否真實？換言之，原告如無法舉出足夠之事證證明除
    現已登記之「甲高五合祭祀公業」之外，尚有另一「乙高五合祭祀公業」存在，
    其基於該等事實所為之請求，即無理由，先予敘明。
三、查本件原告持以主張於事實上有「乙祭祀公業高五合」之存在，無非係以土地登
    記謄本及日本在台總督出具之指令為證，並以「乙高五合祭祀公業」之祭產與「
    甲高五合祭祀公業」於現今登記情形有別，如「乙高五合祭祀公業」之祭產係屬
    該「甲高五合祭祀公業」所有，則大正十年購入三二三、三二三─一地號土地應
    以高墀樹等五人名義購買登記，或大正十一年購入八一─一地號等時應登記高獅
    名義購買及登記，前後相差一年卻未如此做，足證當時已認為各別之公業，而各
    別購買各別登記。又高獅生於清咸豐十一年，亡於昭和八年，高墀樹生於明治廿
    三年，亡於民國十一年，高煖生於萬延元年，亡於民國十五年，高蔭生於明治二
    年，亡於民國十二年，高秀線生於民前卅六年，亡於民國三十八年，高天賞生於
    天保十三年，亡於民國十九年，高烶王生於咸豐八年，亡於大正二年，足見皆為
    同時期之人，其等互相認識，則對於公業及祭產之歸屬非常清楚，故而推論出於
    事實上有一「乙高五合祭祀公業」存在。
四、然而原告於事實陳述中已明白陳明當時「：：：高獅以保管高五美之款項於大正
    十年五月十七日向台灣總督購入系爭土地，因高五美當時絕嗣，且未成立公業作
    祭祀之用，按日據時期大正十一年令第四０七號已明定在台灣不得新設立公業
    ，在此之前日本政府已無意祭祀公業之新設，故高獅遂以舊有之祭祀公業高五合
    名義向台灣總督購入，並於大正十一年七月三日完成所有權移轉登記」等語，該
    陳述所謂之「舊有之祭祀公業高五合」即現今之已登記在案之「甲高五合祭祀公
    業」，此參諸原告之訴訟代理人於本院審理時亦稱：「高獅向日本總督買地是為
    了要祭祀高五美，但是當時不能有祭祀公業登記，所以是用已登記的高五合祭祀
    公業名義登記，其實高獅的心裡是另外有一個高五合祭祀公業。」等語亦可明確
    。是堪信系爭土地於購買登記「高五合祭祀公業」「管理人高獅」時，該「高五
    合祭祀公業」指稱的是「甲高五合祭祀公業」而非「乙高五合祭祀公業」，換言
    之，高獅於購買登記系爭土地時應係自行以「甲高五合祭祀公業」之管理人自居
    ，該等登記上之「祭祀公業高五合」應係指「甲高五合祭祀公業」至於高獅為何
    要借用或冒用「甲高五合祭祀公業」之事實，其間有無信託、贈與等法律關係，
    並非本案審究之對象。準此而論，原告於前揭理由三所為之推論依據即不存在。
    （因為原告係以甲、乙兩公業「名稱」雖然相同，但兩者登記土地各別，且管理
    人亦均係同時期之人，而為前揭理由三之推論，然而原告亦自承本公業管理人購
    買登記當時所使用之名義（並非形式上之名稱），實際上係為他公業之名義）至
    於高獅心裡有無另成立一「乙高五合祭祀公業」，以及在土地登記上嗣後有無由
    「甲高五合祭祀公業」轉到「乙高五合祭祀公業」登記，以及於當時是否有一「
    乙高五合祭祀公業」存在，原告均無法舉證以實其說，其主張另有一「乙高五合
    祭祀公業」存在云云，並不足採。
五、綜前所述，本件原告既無法證明系爭土地於高獅購買及登記當時有「乙高五合祭
    祀公業」存在，其以原告等為「乙高五合祭祀公業」之派下員，請求被告返還使
    用土地之不當得利云云，即無理由，應予駁回。原告之訴既經駁回，其假執行之
    聲請即失所附麗，亦應一併駁回之。
六、本件之事實及法律關係已臻明確，兩造之其餘主張陳述及攻擊防禦方法，對判決
    之結果無影響，爰不一一加以論述，附此敘明。
丙、結論：
    本件原告之訴為無理由，依民事訴訟法第七十八條，判決如主文。
中　　　華　　　民　　　國　　九十一　　年　　 十二 　　月　　 十六 　　日
                                            民事第二庭法　　　官　朱漢寶
右為正本係照原本作成。
如對本判決上訴，須於判決送達後廿日內向本院提出上訴狀。
中　　　華　　　民　　　國　　九十一　　年　　十二　　月　　十六　　日
　　　　　　　　　　　　　　　　　　　　　　　　　　　法院書記官　劉碧輝
